臺灣臺北地方法院刑事判決
111年度原易字第20號
公  訴  人  臺灣臺北地方檢察署檢察官
被      告  詹慕霖




指定辯護人  王文範律師（法律扶助）
上列被告因詐欺案件，經檢察官提起公訴（110年度偵字第27818
號、第30014號、第31113號），被告於本院準備程序中為有罪陳
述，經告知簡式審判程序之旨，並聽取當事人之意見後，經本院
合議庭裁定由受命法官獨任行簡式審判程序，本院判決如下：
    主  文
詹慕霖犯如附表編號1至3「罪名、應處刑罰及沒收」欄所示之罪
，各處如附表編號1至3「罪名、應處刑罰及沒收」欄所示之刑及
沒收。應執行拘役壹佰壹拾日。
    犯罪事實
一、詹慕霖明知自己無意願購買車票復無還款之真意，竟意圖為
    自己不法之所有，基於詐欺取財之犯意，分別為下列犯行：
㈠、於民國110年4月29日15時20分許，在臺北市○○區○○○路0號臺
    北車站地下3樓高鐵售票機前，向韓沛蓉佯稱其因短缺車資
    新臺幣（下同）1,300元，無法購買高鐵車票返回南部，欲
    向韓沛蓉借款云云，致韓沛蓉陷於錯誤，當場交付1,300元
    予詹慕霖。
㈡、於110年8月9日10時55分許，在臺北車站第四月台第六車廂位
    置，向黃敏荃佯稱其因短缺車資欲向黃敏荃索取資助云云，
    致黃敏荃陷於錯誤，當場交付200元予黃敏荃。
㈢、於110年8月11日20時55分許，在臺北市○○區○○○路0段00號地
    下1樓之捷運臺北車站板南線，向丁寧佯稱其須借款購買車
    票，翌（12）日會將款項匯日丁寧指定帳戶內等語，致丁寧
    陷於錯誤，當場交付1,500元予詹慕霖。
二、嗣韓沛蓉發現詹慕霖並未以該款項購買車票；丁寧嗣後聯繫
    詹慕霖請求償還款項未果；黃敏荃發現詹慕霖又向其他民眾
    借款，請求詹慕霖返還款項未果，其等始悉受騙，遂報警處
    理，經警循線查悉上情。
三、案經韓沛蓉、黃敏荃訴由內政部警政署鐵路警察局臺北分局
    ；丁寧訴由臺北市政府警察局中正第一分局報告臺灣臺北地
    方法院檢察署檢察官偵查起訴。
    理  由
壹、程序方面：
一、按除被告所犯為死刑、無期徒刑、最輕本刑為三年以上有期
    徒刑之罪或高等法院管轄第一審案件者外，於第一次審判期
    日前之準備程序進行中，被告先就被訴事實為有罪之陳述時
    ，審判長得告知被告簡式審判程序之旨，並聽取當事人、代
    理人、辯護人及輔佐人之意見後，裁定進行簡式審判程序。
    本案被告詹慕霖所犯係死刑、無期徒刑、最輕本刑為三年以
    上有期徒刑或高等法院管轄第一審案件以外之罪，其於審理
    程序中就被訴事實為有罪之陳述，經法官告知簡式審判程序
    之旨，並聽取檢察官及被告之意見後，本院合議庭認為適宜
    簡式審判程序，依刑事訴訟法第273條之1第1項規定，裁定
    改由受命法官獨任行簡式審判程序，先予敘明。
二、簡式審判程序之證據調查，不受刑事訴訟法第159條第1項規
     定之限制，參諸刑事訴訟法第273條之2規定甚明。因此有
    關傳聞證據之證據能力限制規定無庸予以適用，且本案各項
    證 據均無非法取得之情形，故本案以下所引證據，自均得
    作為 認定事實之證據。
貳、認定犯罪事實所憑之證據及理由：
一、上開犯罪事實，業據被告於本院準備程序及審理程序中均坦
    承不諱（見本院原易字卷第188、192、196頁），且經證人
    即告訴人韓沛蓉（見偵字第27818號卷第15至17、93、94頁
    ）、丁寧（見偵字第30014號卷第17、18、91至96頁）、黃
    敏荃（見偵字第31113號卷第9至12頁、偵字第30014號卷第9
    3頁）於警詢及偵查中證述明確，並有告訴人韓沛蓉指認犯
    罪嫌疑人照片1張（見偵字第27818號卷第19頁）、內政部警
    政署反詐騙諮詢專線紀錄表（見偵字第27818號卷第21至22
    頁）、監視器錄影畫面截圖共51張（見偵字第27818號卷第2
    3至30頁、偵字第30014號卷第25至28頁、偵字第31113號卷
    第13至26頁）、告訴人丁寧之內政部警政署反詐騙諮詢專線
    紀錄表、派出所受理各類案件紀錄表、受理案件證明單（見
    偵字第30014號卷第31至37頁）、告訴人黃敏荃指認犯罪嫌
    疑人紀錄表、指認照片1張（見偵字第31113號卷第29至35頁
    ）在卷可稽，足認被告前揭之任意性自白核與事實相符而堪
    以採信。
二、綜上所述，本案事證已臻明確，被告犯行均堪以認定，皆應
    予依法論科。
叁、論罪科刑之說明：
一、核被告如犯罪事實欄一之㈠至㈢所為，均係犯刑法第339條第1
    項之詐欺取財罪。被告上開3次詐欺犯行，犯意各別，行為
    互殊，應予分論併罰。
二、被告前因⒈詐欺案件，經本院以107年度原易字第7號判決判
    處有期徒刑4月確定；⒉傷害案件，經本院以107年度審原簡
    字第23號判決判處有期徒刑3月確定。嗣上開⒈⒉案件，經本
    院以108年度聲字第100號裁定定應執行有期徒刑6月確定（
    下稱甲執行案）。又因⒊詐欺案件，經臺灣士林地方法院（
    下稱士林地院）以108年度原簡字第7號判決判處有期徒刑3
    月確定；及因⒋詐欺案件，經臺灣臺中地方法院以107年度原
    易字第94號判決判處有期徒刑4月確定；⒌妨害自由、傷害案
    件，經本院以108年度原易字第6號判決判處有期徒刑6月、3
    月確定；⒍詐欺、傷害案件，經本院以108年度原易字第7號
    判決判處有期徒刑4月、3月（共4罪）確定。嗣前開⒊至⒍案
    件，經士林地院以109年度聲字第1409號裁定定應執行有期
    徒刑1年10月確定（下稱乙執行案）。甲、乙執行案接續執
    行，甫於110年2月21日徒刑執行完畢等情，有臺灣高等法院
    被告前案紀錄表1份在卷可查，是被告於有期徒刑執行完畢
    後5年以內故意再犯本案有期徒刑以上之罪，符合刑法第47
    條第1項累犯規定。參酌司法院釋字第775號解釋意旨，被告
    前已因詐欺犯罪經法院判處徒刑並執行完畢，仍再犯本案犯
    行，可認被告對於刑罰之反應力顯然薄弱，適用上開累犯之
    規定加重，並不致生被告所受之刑罰超過其所應負擔罪責，
    導致其人身自由因此遭受過苛之侵害，無違罪刑相當原則，
    本院審酌上情，認被告所犯犯罪事實一之㈠至㈢所示犯行，均
    應依刑法第47條第1項規定加重其刑。
三、爰以行為人之責任為基礎，審酌被告正值青壯之年，卻不思
    以正當途徑獲取財物，竟在車站隨機向路人以需款購買車票
    為由，分別向告訴人韓沛蓉、黃敏荃及丁寧借得款項，惟考
    量被告借得之款項分別為1,300元、200元及1,500元，金額
    非高，且業與告訴人丁寧及韓沛蓉達成和解，並且依約賠償
    告訴人丁寧2,000元完畢，及迄今未與告訴人黃敏荃達成和
    解，犯後於警詢、偵查及本院準備程序中雖曾否認犯行，然
    終能坦承犯行，及其自承之智識程度及家庭經濟狀況，暨檢
    察官於本院審理中亦均求處拘役刑度等一切情狀，分別量處
    如附表編號1至3「罪名、應處刑罰及沒收」欄所示之刑，並
    諭知易科罰金之折算標準，及定其應執行之刑，並諭知易科
    罰金之折算標準。
三、沒收：
㈠、按基於「任何人不得保有不法行為之獲利」原則，對於因犯
    罪造成之財產利益不法流動，應藉由「沒收犯罪利得」法制
    ，透過類似不當得利之衡平措施，使之回歸犯罪發生前的合
    法財產秩序狀態。從而若被害人因犯罪受害所形成之民事請
    求權實際上已獲全額滿足，行為人亦不再享有因犯罪取得之
    財產利益，則犯罪利得沒收之規範目的已經實現，自無庸宣
    告犯罪利得沒收、追徵。惟若被害人就全部受害數額與行為
    人成立調（和）解，然實際上僅部分受償者，其能否確實履
    行償付完畢既未確定，縱被害人日後可循民事強制執行程序
    保障權益，因刑事訴訟事實審判決前，尚未實際全數受償，
    該犯罪前之合法財產秩序狀態顯未因調（和）解完全回復，
    行為人犯罪利得復未全數澈底剝奪，則法院對於扣除已實際
    給付部分外之其餘犯罪所得，仍應諭知沒收、追徵，由被害
    人另依刑事訴訟法第473 條規定聲請發還，方為衡平（最高
    法院107年度台上字第3837號刑事判決意旨參照）。　　
㈡、經查：
　1.被告如犯罪事實一之㈡所示向告訴人黃敏荃詐得之200元，係
    被告此部分犯行之所得，且未實際發還告訴人黃敏荃，爰依
    刑法第38條之1第1項規定，宣告沒收之。
　2.被告如犯罪事實一之㈠所示向告訴人韓沛蓉詐得之1,300元部
    分，雖未扣案，然仍屬被告該次犯行之犯罪所得；而被告固
    與告訴人韓沛蓉達成和解，惟尚未履行，是就被告此部分1,
    300元犯罪所得，仍應依刑法第38條之1第1項前段、第3項規
    定宣告沒收之，並諭知於全部或一部不能沒收或不宜執行沒
    收時，追徵其價額。
　3.因被告業因調解契約賠償告訴人丁寧2,000元完畢，業如前
    述，是此部分犯罪所得已合法發還告訴人丁寧），依刑法第
    38條之1 第5 項規定，爰不予宣告沒收之。
據上論斷，應依刑事訴訟法第273條之1第1項、第299條第1項前
段，判決如主文。
本案經檢察官牟芮君提起公訴，檢察官劉承武到庭執行職務。
中　　華　　民　　國　　111 　年　　12　　月　　20　　日
                  刑事第三庭   法  官  陳翌欣
上正本證明與原本無異。 
如不服本判決應於收受送達後20日內向本院提出上訴書狀，並應
敘述具體理由；其未敘述上訴理由者，應於上訴期間屆滿後20日
內向本院補提理由書（均須按他造當事人之人數附繕本）「切勿
逕送上級法院」。告訴人或被害人如對於本判決不服者，應具備
理由請求檢察官上訴，其上訴期間之計算係以檢察官收受判決正
本之日期為準。 因疫情而遲誤不變期間，得向法院聲請回復原
狀。
                                書記官  劉亭均
中　　華　　民　　國　　111 　年　　12　　月　　20　　日
附錄本案論罪科刑法條：
中華民國刑法第339條第1項：
意圖為自己或第三人不法之所有，以詐術使人將本人或第三人之
物交付者，處5年以下有期徒刑、拘役或科或併科50萬元以下罰
金。
附表：
編號 犯罪事實 罪名、應處刑罰及沒收  1 犯罪事實欄一之㈠ 詹慕霖犯詐欺取財罪，累犯，處拘役伍拾伍日，如易科罰金，以新臺幣壹仟元折算壹日。  未扣案犯罪所得新臺幣壹仟叁佰元，沒收之，於全部或一部不能沒收或不宜執行沒收時，追徵其價額。   2 犯罪事實欄一之㈡ 詹慕霖犯詐欺取財罪，累犯，處拘役叁拾日，如易科罰金，以新臺幣壹仟元折算壹日。  未扣案犯罪所得新臺幣貳佰元，沒收之，於全部或一部不能沒收或不宜執行沒收時，追徵其價額。  　  3 犯罪事實欄一之㈢ 詹慕霖犯詐欺取財罪，累犯，處拘役伍拾日，如易科罰金，以新臺幣壹仟元折算壹日。